【裁判字號】    96,財管,188
【裁判日期】    970131
【裁判案由】    選任遺產管理人
【裁判全文】
臺灣高雄地方法院民事裁定             96年度財管字第188號
聲  請  人  保證責任高雄市第三信用合作社
法定代理人  甲○○
訴訟代理人  丙○○
被繼承人    乙○○
上聲請人聲請選任被繼承人乙○○之遺產管理人事件，本院裁定如下：
    主  文
選任蘇志成律師為被繼承人乙○○（女性、民國○○年○月○○日生
、身分證統一編號：Ｚ000000000號）之遺產管理人。
程序費用由被繼承人乙○○之遺產負擔。
    理  由
一、按繼承開始時，繼承人之有無不明者，由親屬會議於1 個月
    內選定遺產管理人，並將繼承開始及選定遺產管理人之事由
    ，向法院報明；無親屬會議或親屬會議未於前條所定期限內
    選定遺產管理人者，利害關係人或檢察官，得聲請法院選任
    遺產管理人，並由法院依前項規定為公示催告，民法第1177
    條、第1178條第2 項分別定有明文。
二、本件聲請意旨略以：緣被繼承人乙○○（女性、民國○○年 ○
    月○○日生、身分證統一編號：Ｚ000000000號，生前住高雄市
    鼓山區○○○路2017號3樓之1 ），向聲請人借款新台幣 (
    下同 )664,923 元及133,019共計797,942元。利息分別繳至
    民國 (下同)96 年1月9日及96年1 月25日止即未再繳納。惟
    被繼承人乙○○業於96年3 月13日死亡，因其各順位繼承人
    均已依民法第1174條規定聲明拋棄繼承，並經貴院96年度繼
    字第917、796號函准予備查在案，且張君是否仍有其他應繼
    承人不明，其親會議亦並未於1 個月內選定遺產管理人。致
    聲請人對張君所遺產財無法執行債務權利行使，爰依非訟事
    件法第78條第1 項之規定，提起本件聲請，並請鈞院指定戴
    國石律師擔任乙○○之遺產管理人等語。
三、查聲請人主張之前揭事實，業據其提出系統繼承表、借據影
    本、約定書影本、他項權利證明書、其他約定事項及抵押權
    設定契約書影本、土地及建物登記謄本、委任狀、不動產表
    附表等各1份為證。又被繼承人乙○○確已於96年3月13死亡
    ，其與原配偶楊富貴已於85年5 月23日離婚，其他繼承人子
    女楊淳惠、楊普勝、楊尚昆、兄弟姐妹張崑林、張崑發、張
    崑煌、楊張素霞、吳張素珠、張梅嬌、父母張天居、張侯
    等人均已拋棄繼承，且乙○○之祖父母、外祖父母先逝等事
    實，業據本院依職權調閱96年度繼字第796、917號拋棄繼承
    事件卷宗核閱無訛，堪信屬實。又被繼承人所遺留之遺產不
    明，此有待遺產管理人調查。據此，是而乙○○之遺產繼承
    人既均已拋棄繼承，親屬會議亦無指定遺產管理人，揆諸首
    揭法條規定與前開說明，聲請人既為乙○○之債權人，自有
    利害關係，其向本院聲請指定遺產管理人，自屬有據。惟聲
    請人聲請指定戴國石律師為遺產管理人部分，因聲請人為被
    繼承人之債權人，其與被繼承人間具有相反之利害關係，性
    質上不適宜替被繼承人遺產指定遺產管理人，該部分之聲請
    ，不予核准，併予敘明。
四、本院審酌乙○○之繼承人既均已拋棄繼承，於法律上已無義
    務就乙○○之遺產再為管理。再者，聲請人請求本院指定之
    蘇志成律師，乃具律師身分之人，受有法律之專業訓練，嫻
    熟公示催告、強制執行等相關法律程序，且對於遺產管理人
    依法應盡之管理職責，當較一般未受法學訓練之民眾更為明
    瞭，是如將乙○○之遺產交由蘇志成律師管理，應有利於處
    理後續之遺產問題，亦利於債權人債權之實現，且律師之行
    止均受有律師法之規範，其執行遺產管理人之職務更能公正
    適法，應適於擔任遺產管理人職務，蘇志成律師亦表明同意
    擔任本件被繼承人乙○○之遺產管理人，此有其出具之同意
    書1 份附卷可參。是聲請人之聲請，為有理由，應予准許，
    爰依聲請選任蘇志成律師為乙○○之遺產管理人。
五、依非訟事件法第157 條、第24條第1項，裁定如主文。
中    華    民    國    97    年     1    月    31    日
                  家事法庭  法  官  吳文婷
上為正本，係照原本作成。
如對本裁定抗告，須於裁定送達後10日內向本院提出抗告狀。
中    華    民    國    97    年    2     月    4     日
                            書記官  黃進遠


司法院資訊處製作；財團法人民間司法改革基金會備份。
